【裁判字號】    90,自,382
【裁判日期】    901212
【裁判案由】    侵占等
【裁判全文】
臺灣臺南地方法院刑事判決
    自  訴  人  甲○○○企業股份有限公司
    代  表  人  連珈慧
    自訴代理人  翁秋銘律師
    被      告  乙○○
右列被告因侵占等案件，經自訴人向本院提起自訴，本院判決如左：
    主  文
乙○○連續意圖為自己不法之所有，以詐術使人將本人之物交付，處有期徒刑壹年。
緩刑年。
    事  實
一、乙○○基於為自己不法所有之概括犯意，於民國（下同）八十九年十月、十一月
    間，假藉不知情之駿昌捲門五金材料有限公司（以下簡稱駿昌公司）之名義，向
    甲○○○企業股份有限公司（以下簡稱南總公司）謊稱購買鍍鋅鋼板二批，價金
    分別為新台幣（下同）二十七萬零九百七十五元及九萬三千五百四十三元，合計
    為三十六萬四千五百十八元，並指定將鍍鋅鋼板送至駿昌公司，南總公司不疑有
    詐，遂分別於八十九年十月四日、八十九年十一月十三日、八十九年十一月十五
    日將鍍鋅鋼板送至駿昌公司，嗣其於八十九年十二月六日，再擅自以出賣人之身
    分向駿昌公司收取上開價金，但並未將價金轉交南總公司。其另於八十九年十一
    月間，又以相同方法，假藉不知情之佳利捲門股份有限公司（以下簡稱佳利公司
    ）之名義，向南總公司謊稱購買鍍鋅鋼板一批，價金為二十八萬七千零四十一元
    ，並指定將鍍鋅鋼板送至佳利公司，南總公司遂於八十九年十一月十一日將鍍鋅
    鋼板送至佳利公司，嗣其於八十九年十一月二十七日，再擅自以出賣人之身分向
    佳利公司收取上開價金，但亦未轉交南總公司。嗣經南總公司向其催取價金，均
    不見其人，始知受騙。
二、案經南總公司向本院提起自訴。
    理  由
一、訊據被告乙○○對於右揭其分別以佳利公司、駿昌公司之名義向自訴人南總公司
    購買鍍鋅鋼板，並指定將鍍鋅鋼板交付駿昌公司、佳利公司，且其向駿昌公司、
    佳利公司收取價金後並未轉交自訴人之事實固不諱言，惟其否認有詐欺之犯行，
    辯稱：其係從事鍍鋅鋼板買賣之仲介生意，其向南總公司購買鍍鋅鋼板，因統一
    發票上必須記載買受人，故其指定以駿昌公司、佳利公司為買受人，但其並無詐
    欺之犯意等語。惟查若其真係從事鍍鋅鋼板買賣之仲介生意，應係居間仲介自訴
    人與駿昌公司、佳利公司認識後，再由自訴人與駿昌公司、佳利公司訂立買賣契
    約才是。但駿昌公司、佳利公司既未委任其居間仲介，又未委任其向自訴人購買
    鍍鋅鋼板，而其竟擅自以駿昌公司、佳利公司之名義向自訴人購買鍍鋅鋼板，且
    指定送至駿昌公司、佳利公司，嗣其再擅自以出賣人之身分向駿昌公司、佳利公
    司收取價金，並據為己有，顯然其係利用自訴人及駿昌公司、佳利公司均不知情
    而陷於錯誤之情況下，從中詐財。是其所辯，無非係卸責之詞，應不足採。此外
    ，復有統一發票三張、出貨通知單四張、證明書一張、付款收據二張可憑，其犯
    行應予認定。
二、核被告意圖為自己不法之所有，以詐術使自訴人交付鍍鋅鋼板之行為，係犯刑法
    第三百三十九條第一項詐欺取財罪。又其先後數次犯行，時間緊接，犯罪構成要
    件相同，顯係基於概括之犯意為之，應係連續犯之規定，以一罪論，並加重其刑
    。爰審酌被告犯罪之動機、目的、手段、所造成之損害非輕、犯罪後已與自訴人
    達成和解，賠償自訴人之損害，有協議書一份可參等一切情狀量，量處如主文所
    示之刑。又被告未曾受有期徒刑以上刑之宣告，有其前科紀錄一份可稽，本院認
    其所受宣告之刑，以暫不執行為適當，併予宣告緩刑三年，以啟自新。
三、至自訴人認被告向駿昌公司、佳利公司收取價金後未轉交自訴人之行為，係另犯
    刑法第三百四十二條第一項侵占罪嫌，且與其所犯右揭詐欺取財罪間有方法結果
    之牽連關係等語。經查刑法第三百四十二條第一項侵占罪係行為人為他人處理事
    務，並有違背其任務之行為始足當之。既然自訴人並未委任被告向駿昌公司、佳
    利公司收取價金，而係其擅自為之，則其收取價金後未轉交自訴人之行為，即與
    侵占罪之構成要件不合，惟自訴人既認其此部分之行為與其所犯右揭詐欺取財罪
    間，有方法結果之牽連關係，屬於裁判上之一罪，故本院不就此部分另為無罪之
    諭知，併此明。
據上論斷，應依刑事訴訟法第三百四十三條、第二百九十九條第一項前段，刑法第五
十六條、第三百三十九條第一項、第七十四條第一款，罰金罰鍰提高標準條例第一條
前段，判決如主文。
中      華      民      國    九十    年      十二      月     十二     日
                                  臺灣臺南地方法院刑事第五庭
                                      法  官  彭  振  湘
右正本證明與原本無異。
如不服本判決，應於判決送達後十日內，向本院提出上訴狀（須附繕本）。
                                      書記官  汪  姿  秀
中      華      民      國    九十    年      十二      月     十二     日
附錄本案論罪科刑法條全文：
刑法第三百三十九條第一項：
意圖為自己或第三人不法之所有，以詐術使人將本人或第三人之物交付者，處五年以
下有期徒刑、拘役或科或併科一千元以下罰金。


司法院資訊處製作；財團法人民間司法改革基金會備份。
